臺灣臺北地方法院民事判決　　　　　　　　　　　　　　九十年度國貿字第三四號
　　原　　　告　四維航業股份有限公司
　　法定代理人　乙○○
　　訴訟代理人　程學文律師
　　被　　　告　美國驗船協會（AMERICAN BUREAU OF SHIPPING）
　　法定代理人　甲○○
　　訴訟代理人　陳黛齡律師
　　訴訟代理人　江燕偉律師
　　複代理人　　楚曉雯律師
當事人間請求損害賠償事件，本院於九十三年三月十九日言詞辯論終結，判決如下：
    主      文
原告之訴及假執行之聲請，均駁回。
訴訟費用由原告連帶負擔。
    事      實
甲、原告方面：
壹、聲明：被告應給付原告美金九十四萬一千零三十七元四角八分或新台幣三千二百
    五十七萬八千七百十八元，及自起訴狀繕本送達翌日起至清償日止，按週年利率
    百分之五計算之利息。願以現金或第一商業銀行可轉讓定期存單為擔保，請求宣
    告假執行。
貳、陳述：緣Dong Lien Maritime S.A.於
    Corporation及Hitachi Zosen Corporation公司訂購船舶乙艘，船名為“泰維”
    輪（Giant Pescadores）（下稱系爭船舶），嗣Dong Lien Maritime S.A.將契
    約權利轉讓予原告。被告為雙方指定委任之船級協會，負責審核系爭船舶結構及
    船舶設計圖樣等，並負責監督系爭船舶之建造。系爭船舶於
    十一日建造完成，並交付原告。詎系爭船舶於
    國漢堡啟航往委內瑞拉途中，發生舵機座支架裂開情事，而必須進船塢修理。
    查Hitach公司所設計相同之船舶"Far Eastern Auspice"輪及"Far Eastern
    Progress"輪，均發生過類似之問題。再由系爭泰維輪於交船前，被告即指示或
    同意Hitachi公司如上開發生舵機座破裂之二艘輪船，同樣在泰維輪舵機座加裝A
    、B二塊肘板之事實，足見被告於泰維輪交船前，即已明知系爭船舶之舵機座甲
    板厚度不夠之情形，惟被告竟僅指示或同意Hatachi公司加裝二塊肘板，而未直
    接加強舵機座甲板厚度，以避免損害之發生。因此，被告就上述系爭船舶舵機座
    支架裂開情事之發生，顯有過失，致原告受有船舶修理費用、租金損失及其他相
    關費用之損害，共計美金九十四萬一千零三十七元四角八分。茲分次整理說明如
    下：
一、本件兩造間確實訂有委任契約：
（一）本件被告除與造船廠Hitachi簽訂委任契約外，被告並與原告另簽訂有委任契
      約，有原證一之合約書可證。原告與Hitachi公司間造船合約第一條第二項有
      關船級及規則乙項，即明白規定系爭船舶，應依船級協會之被告分別與買方之
      原告及造船廠Hitachi公司同意之規格型態建造（原文為：The VESSEL,
      including its machinery and equipment, is to be built…..in the
      manner as separately agreed by and among the BUYER, the BUILDER and
      the Classification Society，見原證三）。
（二）另依契約第四條第二項約定：「Hitachi造船廠應將中國驗船中心為辦理船級
      登記所要求，而經美國驗船中心核可之船舶主要設計圖影本乙份，送交中國驗
      船中心（原文為：HZC shall submit to CR one (1) copy each of HZC’
      skey plans which are approved by ABS and are requested by CR for
      classification registry）」；第6條約定：「Hitachi造船廠應將經美國驗
      船中心核可，而為辦理船級登記需要之造船圖樣影本乙份，送交中國驗船中心
      （原文為：HZC shall furnish one (1) copy of the ABS approved
      manufacturers’drawings to CR which are necessary for classification
      registry to CR）」。
二、被告之船級協會對系爭船舶之設計圖負有審核之責：
（一）依兩造契約第7條約定：「中國驗船中心應接受美國驗船中審核通過之船舶設
      備設計圖樣（原文為：CR shall accept the design of equipment for the
      vessel which has been approved by ABS）。足證，中國驗船中心僅係被動
      接受被告審核通過之船舶結構設計圖樣，故被告以中國驗船中心就系爭船舶設
      計圖並未表示異議為由，主張伊並無過失云云，應無可採。
（二）被告為系爭船舶委任之船級協會，負責審核系爭船舶結構及船舶設計等圖樣，
      並監督系爭船舶之建造，而系爭船舶最後即在通過被告之審核及監造下，取得
      並維持被告驗船協會之船級（Class）。
（三）船舶結構之安全性，不論係船舶建造合約之當事人，乃至於船舶買賣、船體保
      險契約、船東互保責任險，以及一切與船舶結構及航海安全有關業務及當事人
      等，均係依賴船級協會就船舶為專業之檢驗與認定，亦即所有航海相關之當事
      人，均係仰賴船級協會就船舶之安全性為審核及把關。船舶建造前，其詳細規
      格說明及船圖，必須經由驗船協會的認可。
三、被告為船級協會就其所屬技師或專家對於船舶設計審核及船級判斷有過失情事時
    應負侵權行為之責：關於船級協會就其所屬技師或專家對於船舶設計審核及船級
    判斷有過失情事時，楊仁壽先生即認為，船級協會應負債務不履行或侵權行為責
    任。
四、被告就系爭船舶設計圖之審核，應負過失之責：
（一）茲查，關於系爭船舶受損修理之原因，除有被告所製作之被證三驗船報告，可
      以證明外。另外，系爭船舶之造船廠Hitach公司
      之信函，亦明白表示：「我們已經了解此次問題，係因舵機座強度不夠，而造
      成舵機座破裂（原文為：we had understood the problem was cracks of
      steering gear foundation due to its insufficient strength）」（見原
      證十一第三行以下）。因此，系爭船舶受損修理原因，確係系爭船舶舵機座強
      度不夠所致。退一步言，縱認非純屬舵機座強度不夠之原因，惟查系爭船舶於
      交船航行二年餘，在未遭遇不可抗力天候之情形下發生損害，被告亦顯未盡其
      必要注意義務。
（二）被告就系爭船舶之結構安全審核，並未盡其必要注意義務，且與系爭船舶受損
      有相當因果關係，至為明顯，蓋若被告審核船舶設計圖當時，即已盡必要注意
      ，修改船舶舵機座之甲板厚度，即不致發生系爭損害，則被告自應負債務不履
      行及侵權行為責任：
  １、系爭泰維輪於交船前，即曾在舵機座加裝A、B二塊肘板之事實，有Hitachi公
      司所製作之原證十明細表，可以證明；再者，由系爭泰維輪於交船前，被告即
      指示或審核同意Hitachi公司，在泰維輪舵機座上，加裝A、B二塊肘板之事實
      ，可以得知被告於泰維輪交船前，即已明知系爭船舶之舵機座甲板厚度不夠之
      情形，惟被告竟僅指示或審核同意Hitachi公司，加裝二塊肘板，而未直接加
      強舵機座甲板厚度，以避免本件損害之發生。因此，被告就系爭船舶舵機座所
      發生之損害，顯有過失情事至明，被告自應依法負本件損害賠償責任。
  ２、被告就系爭船舶之結構安全審核，並未盡其必要注意義務，其有過失至明，亦
      可從下列事實證明：
  (1)證人高木民喜於本院訊問：「如果工程師審核時，認為甲板厚度不夠，應如何處
    理」時，證稱：「只要符合被告最低標準，工程師就沒有什麼意見」（見調查筆
    錄第六頁第十行以下）。
  (2)被告自承：「鋼船之舵機座甲板厚度，由被告之驗船師依個人經驗按當時情形來
    決定厚度採多少始可准予入級。被告船級協會規則就舵機座甲板厚度並未具體規
    定尺寸，亦未提供尺寸之計算公式」（見被告答辯續四狀第三頁倒數第三行以下
    ）。
  (3)被告九十一年四月陳明狀，則忽又主張造船廠設計之舵機座甲板厚度為16mm，符
    合被告當時入級規範，即核准泰維輪之船舶設計。
  (4)按船舶之結構設計各有不同，故有關個別船舶之結構安全，自應就個別船舶之實
    際狀況，加以斟酌審核，豈能以被告均委由驗船（工程）師依其個人經驗來決定
    ，或僅須符合最低要求8.98mm即可。顯見，被告並未就系爭船舶舵機座甲板厚度
    ，盡必要之審核義務，其有過失，至為明顯。
（三）又查，由Hitach公司設計相同之船舶“Far Eastern Auspice”輪及“Far
      Eastern Progress”輪，均亦發生過類似之問題，有Hitachi公司所製作之舵
      機座損害情形明細表（見原證十），並非如被告所言，相同設計之船舶，均未
      發現類似問題。且依被告所提被證三驗船報告第5.2項，記載系爭泰維輪並無
      明顯外部損傷，而且軸承只有輕微磨傷，並無潤滑問題。故本件船舶舵機座裂
      開之原因，應係甲板厚度不夠，並無其他外部原因。
（四）又按，系爭船舶修理期間，發現船舶舵機座之甲板厚度不夠。經被告再次檢查
      後，依被告之建議，將原來設計之舵機座甲板厚度，由原來之16mm更改為30mm
      之事實，有被告所出具之被證三驗船報告第二頁第3點之記載，可以證明。顯
      見，被告就系爭船舶設計之審核及監造，未盡必要之注意，其有過失，且與本
      件損害間，有相當因果關係，至為明顯。
（五）再按，依被告所提被證四中國驗船中心之入級規範書，第1.4.2條有關建造中
      船級首次檢驗乙欄，即明白載明：「新鋼船應按本規範建造。於建造工程開始
      之前應將結構圖及船體、設備及機器之細目表提送本中心審核」。又被告所提
      被證五之入級規則第1/1.1.1條第（b）點亦明白規定：「審核船舶設計，並於
      船舶建造中及完成後，進行公證檢驗以確認符合相關規則、指南、標準或其他
      規範（原文為：the review of design and survey during and after
      construction to verify compliance with such rules, guides, standards
      or other criteria）」。足證被告確係負責審核系爭船舶結構設計，並於船
      舶建造中，監督船舶之建造，以符合安全等相關規定。至被告主張依其自行制
      定之入級規則之相關規定，並不負任何賠償責任云云。姑不論，被告並未明確
      舉證，再者，縱認屬實，惟按該等規定，既係被告單方面之規定，自不生拘束
      之效力，且其規定亦顯失公平，並與誠信原則有違，依民法第二百四十七條規
      定，應屬無效。
（六）被告自承：「鋼船之舵機座甲板厚度，由被告之驗船師依個人經驗按當時情形
      來決定厚度採多少始可准予入級。被告船級協會規則就舵機座甲板厚度並未具
      體規定尺寸，亦未提供尺寸之計算公式」（見被告答辯續四狀第三頁倒數第三
      行以下）。足證，被告就其受僱人具體工作之職務執行，並未為相當必要之注
      意，故被告主張伊已盡相當之注意，為選任並監督其驗船師業務之執行，而得
      依民法第一八八條規定，主張免責云云，自無可採。
參、證據：提出合約書、日本民法相關規定、船舶建造合約相關規定節本、修理費發
    票、信函、港口費用表、公證費用表、監工費用表、油料消耗記錄表、舵機座損
    害情形明細表、Hitachi公司信函、傭船契約契約、船舶登記法相關條文、續約
    聲明書各一件、匯款單據二紙，並聲請向華林通運股份有限公司查訊船舶傭船費
    用、訊問證人何尤彥。
乙、被告方面：
壹、聲明：
貳、陳述：
一、原告對被告並無債務不履行損害賠償請求權。因系爭船舶「泰維」輪 (Giant Pe
    scadores)向被告聲請加入被告船級協會之入級聲請書及合約 (REQUEST FOR
    CLASSIFICATION SURVEY AND AGREEMENT)(被證一號)，係由被告與造船廠Hita
    chiZosen Corporation所訂立，被告並未受原告委任審驗系爭船舶之結構及有關
    船舶設備設計是否符合被告船級協會規定 (被證一號)。原告所主張之委任契約
    關係並不存在，原告不得基於債務不履行之法律關係向被告請求損害賠償：
二、被告與日商Hitachi Zosen Corporation造船廠所訂立之入級聲請書及合約首頁
    明揭該合約目的乃係『就入級美國驗船協會與登錄美國驗船協會記錄為檢驗』
    (Please Survey for Classification and Publication in the "RECORD" of
    the American Bureau of Shipping)即足證明。復該聲請書及合約之條款
    (Request for Classification Survey and Agreement Terms and Conditiona)
    第一條亦載明，被告所提供之服務僅限於「分析船舶建造圖以確認是符合美國船
    級協會規則所訂之標準 (Analysis by ABS of plans of the vessels to be
    built in order to verify their meeting the standards as set by ABS
    Rules)」（被證一）。被告受日商Hitachi Zosen Corporation委任審查系爭船
    舶泰維輪結構及設計圖，乃在於審查該船舶是否符合被告船級協會規定，被告不
    僅未就該輪之結構及設計安全性為任何檢驗，亦未負責監督該輪之建造。
三、被告就系爭船舶設計圖之審核無過失之情形：
（一）被告就系爭泰維輪機座甲板厚度之認定並無過失：
  (1) 查被告船級協會規則就舵機座甲板厚度並未具體規定尺寸，亦未提供尺寸之計算
     公式，被告此項作法亦為一般海運實務所採。
  (2) 被告於泰維輪入級當時，就後尖艙頂端甲板最小厚度要求8.98mm(復請參酌被告
     陳明狀附件一、二之計算式及相關規定)，既造船廠設計泰維輪舵機座甲板厚度
     為16mm，顯符合被告當時入級規範，故被告准泰維輪加入船級，並無故意或過失
     。
  (3)被告所委任驗船師皆領有專業執照，且具有多年相關實務經驗。驗船師遍布於世
    界主要港口，被告就各驗船師執行職務之監督，乃建立統一之工作守則，俾所屬
    驗船師準以執行驗船職務。工作守則就何種型式船舶於各個檢驗年度所應查核、
    檢驗項目及標準及檢驗方法均詳細臚列電腦建檔，並隨時更新。被告已盡相當之
    注意為選任驗船師並監督其業務之執行，依民法第一八八條第一項但書規定，即
    便被告所僱用之驗船師有執行業務不當者，其亦不為之應負任何賠償責任。
（二）原告並未充分舉證明本件事故與被告行為有因果關係：
  １、查造船廠Hitachi至
      貨輪，其中有十二艘散裝貨輪與泰維輪採相同規格型態建造，從未有任何一艘
      散裝貨輪之舵機座支架發生嚴重損害之事故 (被證七號)。因此事故與被告行
      為不具相當因果關係甚明。「相當因果關係」之構造須同時符合「條件關係」
      及「相當性」二要件。原告迄今尚未能積極舉證證明本件事故與被告之行為有
      相當之因果關係，僅以被告事故發生後建議泰維輪採較厚之甲板為由，即反推
      二者因果關係，其論證上之錯誤，甚為灼然。
  ２、Hitachi Zosen Corporation向被告申請入級時間為
      爭船舶於
      機座支架裂開事故發生於
      泰維輪船舶建造圖有三年之遠。依一般經驗法則，如該輪舵機座之甲板厚度確
      有不夠，泰維輪早就於下水後即生舵機座支架裂開情事。既然泰維輪能於海上
      航行抵擋風浪三年，顯見舵機座支架裂開與建造當時甲板厚度採16mm無因果關
      係。
  ３、系爭船舶舵機座支架裂開事故，乃因該輪於當時遭逢高達蒲福風級七級之強風
      及大湧浪惡劣天候海象所致。導致船舶舵機發生支架裂開因素很多，例如船舶
      遭遇惡劣天候、海象、船舶維修不當、船舶受到外力撞擊、自然耗損等等。
參、證據：Hitachi Zosen Corporation加入美國驗船協會申請書、
    十一月三日第LB8439號驗船報告節本、中國驗船中心
    第一‧三條及第一‧五條節本、被告入級規則第1/1.1.1條、第1/1.1.3條、第1
    /1.1.4條、中國驗船中心
    章、Hitachi公司
    Stephen N．Auger。
    理      由
甲、程序方面：依原告主張系爭船舶有關之協議書（原證一）簽署者有被告、中國驗
    船協會、日商Hitachi Zosen公司、Dong Lien Maritime S.A.公司，契約之當事
    人有外國法人，又系爭船舶之船級審查，依原告之主張涉及我國及日本，屬涉外
    民事法律事件。又一國法院對某種涉外民事法律事件有無一般管轄權即審判權，
    悉以法院地法之規定為準據，原告既係向本國法院提起訴訟，則關於一般管轄權
    之有無，即應按法院地之我國民事訴訟法定之。經查，被告為外國法人，在我國
    台北市○○路一四六號七樓之二設有營業處所，依民事訴訟法第二條第三項之規
    定，我國法院就本件應有一般管轄權，而本院亦有管轄權。
乙、實體方面：
壹、原告起訴主張Dong Lien Maritime S.A.於八十六年三月間，向日商Marubeni 公
    司及Hitachi公司訂購船舶乙艘，嗣Dong Lien Maritime S.A.將該契約權利轉讓
    予原告。被告為雙方指定委任之船級協會，負責審核系爭船舶結構及船舶設計圖
    樣等，並負責監督系爭船舶之建造。系爭船舶於八十七年三月十一日建造完成，
    並交付原告。詎系爭船舶於八十九年九月十八日，自德國漢堡啟航往委內瑞拉途
    中，發生舵機座支架裂開情事，而必須進船塢修理。被告於泰維輪交船前，即已
    明知系爭船舶之舵機座甲板厚度不夠之情形，惟被告竟僅指示或同意Hatachi 公
    司加裝二塊肘板，而未直接加強舵機座甲板厚度，以避免損害之發生。被告就系
    爭船舶舵機座支架裂開情事之發生，顯有過失，致原告受有船舶修理費用、租金
    損失及其他相關費用之損害，爰依侵權行為或不完全給付之規定，請求被告給付
    美金九十四萬一千零三十七元四角八分或新台幣三千二百五十七萬八千七百十八
    元等語。被告則以原告所主張之委任契約關係並不存在，原告不得基於債務不履
    行之法律關係向被告請求損害賠償；原告未舉證證明被告有何故意、過失行為，
    以及系爭船舶所受損害與被告行為間之因果關係等語置辯。
貳、兩造不爭執之事實：
１、系爭船舶於八十七年三月十一日建造完成，並交付原告。
２、系爭船舶於八十六年四月向被告為入級聲請，經被告審驗系爭船舶結構、設備後
    發給船級證書。
３、系爭船舶於八十九年九月十八日，自德國漢堡啟航往委內瑞拉途中，發生舵機座
    支架裂開之損害。
參、原告依委任契約不完全給付及侵權行為法律規定，請求被告賠償系爭船舶舵機座
    支架裂開所支出之船舶修理費用、其他相關費用及租金之損害，為被告拒絕，並
    以前揭情詞置辯，茲就兩造爭點分述如下：
一、兩造間是否有原告主張之委任契約關係存在：
１、原告主張兩造間有委任契約關係，提出原證一之合約書為據，並主張其係由原
    買主Dong Lien Maritime S.A處受讓契約上權利等語。經查，前開合約書上並無
    準據法之約定，簽署者則為被告、中國驗船協會、日商Hitachi Zosen公司、Don
    g Lien Maritime S.A.公司，契約當事人之國籍復不相同，依涉外民事法律適用
    法第六條第二項規定，原告主張之委任契約自應以行為地之我國法為準據法。準
    此，關於債權讓與之效力，依涉外民事法律適用法第七條規定，亦應以我國法為
    準據法。
２、按當事人對於契約必要之點意思表示一致，契約始能成立。「稱委任者，謂當事
    人約定一方委託他方處理事務，他方允為處理之契約。」民法第五百二十八條定
    有明文。又船級分類檢驗及登錄之目的，係在劃分船舶安全航行能力，以便航運
    管理機關依船級管制船舶航行，亦可作為買賣、租賃、抵押船舶價格之憑證，或
    為保險公司決定費率之依據。原告以Dong Lien Maritime S.A與被告間訂有驗船
    入級之委託，原告復受讓前開權利，兩造間有委託契約關係存在，為被告否認，
    自應由原告就兩造間有委任約關係存在之事實，負舉證之責。
３、經查，系爭船舶向被告聲請加入被告船級協會之入級聲請書及合約 (REQUEST
    FOR CLASSIFICATION SURVEY AND AGREEMENT)（見被證一），係由Hitachi
    Zosen 公司所提出，委任被告審查系爭船舶之結構及設備是否符合被告船級標準
    並予以登錄，委任人並非Dong Lien Maritime S.A，此見前開入級聲請書及合約
    即明。又原告所提出之合約書（AGREEMENT TO CLASSIFICATION AND STATUORY
    SURVEYS)係由系爭船舶買方Dong Lien Maritime S.A.、暨賣方Hitachi Zosen
    公司、中國驗船中心與被告美國驗船協會所簽訂，用以規範因系爭船舶以我國為
    船旗國，須再由我國交通部認可之驗船機構即中國驗船中心發給船級證書，（見
    前開合約第二條，並參考船舶法第十四條），故由中國驗船中心與被告間就系爭
    船舶入級檢驗之要求、文件及圖樣之交付、部分項目應予接受避免重複檢驗，以
    及Dong Lien Maritime S.A給付中國驗船協會費用之約定，內容均無有關Dong
    Lien Maritime S.A.與被告權利義務之約定，並非該兩者間之委任契約。依前述
    文件以及船舶入級聲請之目的，委任被告驗船及登錄船級者應為負責建造船舶之
    Hitachi Zosen 公司。Dong Lien Marit ime S.A.與被告間並無委任契約關係存
    在，自無從將前開委任契約關係轉讓給原告。
４、兩造間既無委任契約關係存在，原告以被告為不完全給付致系爭船舶受損為由，
    請求被告賠償船舶修理費用、租金損失及其他相關費用之損害云云，即非可採。
二、系爭船舶舵機座支架裂開之發生，是否基於被告之侵權行為？
１、原告主張系爭船舶入級審核之委任及部分審核行為在我國，被告就系爭船舶設計
    圖之審核有過失，致其受有損害等語，因認原告主張之侵權行為地部分在我國境
    內，依涉外民事法律適用法第九條規定，應以行為地之我國法為準據法。
２、按因故意或過失，不法侵害他人之權利者，負損害賠償責任，民法第一百八十四
    條第一項前段定有明文。受僱人因執行職務，不法侵害他人之權利者，由僱用人
    與行為人連帶負損害賠償責任。而侵權行為所發生之損害賠償請求權，以有故意
    或過失不法侵害他人權利，及請求權人因此受有實際損害為成立要件，若受僱人
    之行為並無故意或過失，或絕無損害發生，即無須賠償，僱用人亦無連帶責任可
    言。
３、驗船協會於新造船舶聲請入級時，應審核船舶之設計圖是否符合該協會之規範，
    並審核所建造之船舶是否按前開審核過之設計圖施工，被告於船東聲請入級驗船
    時，應以善良管理人之注意義務，擔保船舶之設計符合該協會之規範，並於驗船
    時確認船舶是否按圖施工，至於船舶本身實際上是否具有安全航行之能力，依驗
    船協會之功能、船舶占有使用狀況及風險控制之能力而言，仍須由船舶所有人負
    最終之責任。（最高法院八十四年度台上字第二七六一號判決：船舶有無安全航
    行能力乃事實問題，不得因船舶曾依法定期檢查，經船級檢驗合格，即謂船舶具
    有堪航能力，船舶所有人仍應於發航前及發航時注意及維護其船舶之堪航能力，
    此觀之海商法第一百零六條（即現行法第六十二條第一項）之規定自明。）
４、經查，被告抗辯舵機座 (Steering Gear Foundation)之功能為承載控制船舵方
    向之舵機，屬於後尖艙 (AFT PEAN TANG)甲板一部份，被告美國驗船協會入級規
    範中，就後尖艙甲板厚度訂定有最小厚度之要求，但就舵機座則未訂有最小厚度
    之規範。此經本院於九十二年七月三十一日，核對船舶構造圖、系爭船舶照片、
    國驗船協會之鋼船入級規範第三章第十三節本，及中國驗船中心
    二○○一鋼船建造及入級規範第二十四章節本可資佐證，應屬可採。
５、被告另抗辯，依被告入級規範後尖艙甲板最小厚度，應按深水艙艙壁（DeepTank
    Bulkheads ）厚度計算公式（參被告入級規範第3/13.3.L.1條），算出厚度加計
    1mm（同前規範第3/13.5條），再按平台甲板厚度之計算公式（同前規範第
    3/16.5.1.C條)算出厚度，就上開二個厚度數據取其較大者，作為後尖艙甲板之
    最小厚度等情，則有被告協會之鋼船入級規範可憑（被告九十一年四月陳明狀附
    件二）。又被告協會之工程師於泰維輪入級當時，就後尖艙頂端甲板最小厚度要
    求計算為8.98mm（參同前陳明狀附件一），造船廠Hitachi Zosen公司設計系爭
    船舶舵機座甲板厚度為16mm，符合前開入級規範，被告協會之工程師就系爭船舶
６、被告協會之工程師審核船舶設計圖時，就甲板厚度除被告協會規定最低要求外，
    是否會依個人經驗要求增加，屬於專門職業技術人員之專業判斷，為此種專業判
    斷之行為人，除非其判斷有違反規定，或有證據足認其判斷有重大明顯之瑕疵（
    顯然低於一般具有相同專業知識之人合理期待水準）外，否則應承認其具有一定
    判斷餘地，不得以其他專業人員之不同判斷，認定該行為人有過失。原告主張系
    爭船舶修理期間，經被告再次檢查後，將原來設計之舵機座甲板厚度，由原來之
    16mm更改為30mm之事實，雖有被證三驗船報告可憑（驗船報告第二頁第3點）。
    惟被告協會之審查系爭船舶設計圖之工程師George Wang（證人高木民喜九十一
    年三月二十七日證詞）依據其專業及經驗，考量擺放舵機基座之壓力及扭力（參
    證人王惠民之九十二年七月三十一日之證詞）以決定甲板應有之厚度，並未低於
    被告協會入級規範最小厚度之規定，已如前述，且原告亦未能提出證據證明其所
    為之專業判斷，有重大明顯之瑕疵，不可以系爭船舶發生事故之後，其他工程師
    增加甲板厚度之建議，認定被告協會原審圖之工程師有過失。
７、原告另主張系爭船舶交船前，被告即指示或同意Hitachi公司如前曾發生舵機座
    破裂之二艘輪船，同樣在泰維輪舵機座加裝A、B二塊肘板之事實，足見被告於泰
    維輪交船前，即已明知系爭船舶之舵機座甲板厚度不夠之情形云云。則為被告否
    認，並辯稱其審核系爭船舶圖樣時，被告亦從未指示Hitachi公司於泰維輪加裝
    Ａ、Ｂ二塊肘板等語。而原告就被告曾為系爭船舶加裝Ａ、Ｂ二塊肘板之指示或
    同意等情，並未舉證以實其說，另參以原告所提出之Hitachi公司之舵機座損害
    明細表（原證十）所示，"FAR EASTERN AUSPICE"及"FAR EASTERNPROGRESS"二艘
    輪船安裝Ａ、Ｂ二塊肘板之時間為
    尚在系爭船舶交船時間之後，自不能僅以此遽認被告於交船前，即已明知系爭船
    舶之舵機座甲板厚度不夠之情形，進而推論被告協會之工程師有何過失可言。
８、被告協會審查系爭船舶設計圖之工程師，於就系爭船舶舵基座甲板厚度審查時並
    無過失，原告以被告應就其受僱人之未盡注意義務失，負賠償責任云云，洵非有
    據。
三、綜上所述，原告主張被告為不完全給付及被告之受僱人過失不法侵害原告權利，
    應對原告負損害賠償責任等情，為不可採，被告抗辯兩造間並無委任契約存在及
    被告協會之工程師就系爭船舶之入級審查並無過失等語，為可採，被告毋須就系
    爭船舶舵機座破裂所造成之損害負責不完全給付及侵行為連帶損害賠償責任。從
    而，原告依債務不履行及侵權行為法律關係請求被告賠償美金九十四萬一千零三
    十七元四角八分或新台幣三千二百五十七萬八千七百十八元，及自起訴狀繕本送
    達翌日起至清償日止，按週年利率百分之五計算之利息，為無理由，應予駁回。
    原告之訴既經駁回，其假執行之聲請，因訴之駁回而失所依據，應併予駁回。
四、本件事證已臻明確，兩造其餘攻擊防禦方法，於本件結論之判斷不生影響，爰不
    一一贅述，附此敘明。
肆、結論：本件原告之訴為無理由，爰依民事訴訟法第七十八條，判決如主文。
中　　　華　　　民　　　國　　九十三　　年　　　四　　　月　　 十四 　　日
                                        民事第五庭  法  官    張松鈞
正本係照原本作成
如對本判決上訴，須於判決送達後廿日內向本院提出上訴狀
中　　　華　　　民　　　國　　九十三　　年　　　四　　　月　　 十四 　　日
                                                    書記官    黃媚鵑
